臺灣高等法院刑事判決　　　　　　　　96年度上訴字第3219號
上　訴　人
即　被　告　甲○○
上列上訴人因毒品危害防制條例案件，不服臺灣士林地方法院96
年度訴字第137號，中華民國96年5月14日第一審判決（起訴案號
：臺灣士林地方法院檢察署96年度毒偵緝字第1號、96年度毒偵
緝字第2號、96年度毒偵緝字第3號），提起上訴，本院判決如下
：
    主  文
原判決撤銷。
甲○○施用第一級毒品，累犯，處有期徒刑柒月，減為有期徒刑
參月又拾伍日；又施用第一級毒品，累犯，處有期徒刑柒月，減
為有期徒刑參月又拾伍日；又施用第二級毒品，累犯，處有期徒
刑肆月，減為有期徒刑貳月；又施用第二級毒品，累犯，處有期
徒刑肆月，減為有期徒刑貳月。應執行有期徒刑玖月。
    事  實
一、甲○○前因施用毒品案件，經裁定送觀察、勒戒後，認無繼
    續施用毒品之傾向，由臺灣士林地方法院檢察署檢察官以87
    年度偵字第11514號不起訴處分確定；復因施用毒品案件，
    經裁定送觀察、勒戒後，認有繼續施用毒品之傾向，復經裁
    定送強制戒治，於民國（下同）92年7月25日強制戒治執行
    完畢，另由臺灣士林地方法院檢察署檢察官以90年度毒偵緝
    字第196號聲請簡易判決處刑，經原法院以91年度易字第43
    號判決施用第一級毒品處有期徒刑7月，連續施用第二級毒
    品處有期徒刑8月，應執行有期徒刑l年確定，並於93年7月
    21日執行完畢；又因再犯施用毒品案件，經臺灣士林地方法
    院檢察署檢察官以94年度毒偵字第705號聲請簡易判決處刑
    ，由原法院以94年度士簡字第688號判決處有期徒刑5月確定
    ，並於95年6月6日執行完畢；又再犯施用毒品案件，經臺灣
    士林地方法院檢察署檢察官以95年度毒偵字第465號提起公
    訴，經臺灣士林地方法院以95年度簡字第244號判決處有期
    徒刑6月確定。詎甲○○於92年7月25日強制戒治執行完畢後
    ，仍不知悔悟，基於施用第一級毒品海洛因之犯意，於95年
    7月3日下午7時10分許及同年8月3日下午5時10分許為警採尿
    前回溯26小時內之某時，在臺北市北投區○○○路○段某處
    或台北縣淡水鎮○○路216巷21號3樓租屋處，以將第一級毒
    品海洛因摻入香菸點煙吸食之方式，各施用第一級毒品海洛
    因一次；復基於施用第二級毒品安非他命之犯意，於95年7
    月3日下午7時10分許及同年月7日凌晨2時25分許採尿往前回
    溯26小時內之某時，在臺北市北投區○○○路○段某處或台
    北縣淡水鎮○○路216巷21號3樓租屋處，以將第二級毒品安
    非他命放入玻璃球吸食器燒烤成煙霧之方式，各施用第二級
    毒品安非他命一次，分別為警於95年7月3日下午6時30分許
    ，持原法院法官核發之搜索票前往臺北縣淡水鎮○○路139
    號3樓執行搜索而查獲；後於95年7月6日下午10時30分許，
    持原法院法官核發之搜索票前往臺北市北投區○○○路○段
    354巷2弄6號執行搜索而查獲；再於95年8月3日下午3時30分
    許，在臺北市北投區○○○路○段456巷口查獲。均分別經警
    採集其尿液送驗，結果呈鴉片類、安非他命類毒品陽性反應
    ，始悉上情。
二、案經臺北縣政府警察局淡水分局、臺北市政府警察局北投分
    局及臺北市政府警察局萬華分局報告臺灣士林地方法院檢察
    署檢察官偵查起訴。
    理  由
一、被告甲○○經合法傳喚無正當理由未到庭辯解，惟上揭犯罪
    事實，業據被告於偵查及原審審理時坦承不諱，且被告經警
    分別於95年7月3日查獲採尿經送台灣檢驗科技股份有限公司
    以氣相層析質譜儀檢驗法鑑驗結果，呈鴉片類及安非他命陽
    性反應，有台灣檢驗科技股份有限公司95年7月20日編號CH/
    2006/70194號濫用藥物尿液檢驗報告（見95年毒偵字第1567
    號卷第8頁）；95年7月7日查獲採尿經送台灣檢驗科技股份
    有限公司以氣相層析質譜儀檢驗法鑑驗結果，呈安非他命陽
    性反應，有台灣檢驗科技股份有限公司95年7月21日編號CH/
    2006/70235號濫用藥物尿液檢驗報告（見95年毒偵字第1573
    號卷第10頁）；95年8月3日查獲採尿經送台灣尖端先進生技
    醫療股份有限公司以氣相層析質譜儀檢驗法鑑驗結果，呈鴉
    片類陽性反應，有台灣尖端先進生技醫療股份有限公司95年
    8月9日實驗檢體編號第AB93351號濫用藥物檢驗報告（見95
    年毒偵字第1677號卷第7頁）。是被告自白其有前開施用第
    一級毒品海洛因及第二級毒品安非他命各2次乙節應認與事
    實相符，而可採信，前開事實應堪認定。被告前因施用毒品
    案件，經法院裁定送觀察、勒戒及強制戒治，於民國92年7
    月25日強制戒治期滿執行完畢，有本院被告全國前案紀錄表
    可稽，是被告本次施用毒品係於觀察、勒戒及強制戒治執行
    完畢釋放後5年內，再犯施用毒品罪，自應依法追訴處罰。
二、按刑法修正條文於94年2月2日經總統公布，並自95年7月1日
    起施行，其中原刑法第56條之連續犯規定業經刪除，即修正
    後之刑法已無連續犯得論以裁判上一罪之情形。依刑法第56
    條修正理由之說明，謂「對繼續犯同一罪名之罪者，均適用
    連續犯之規定論處，不無鼓勵犯罪之嫌，亦使國家刑罰權之
    行使發生不合理之現象」「基於連續犯原為數罪之本質及刑
    罰公平原則之考量，爰刪除有關連續犯之規定」等語，即係
    將本應各自獨立評價之數罪，回歸本來就應賦予複數法律效
    果之原貌。因此，就刑法修正施行後多次施用毒品之犯行，
    採一罪一罰，始符合立法本旨。被告於刑法修正施行前連續
    施用毒品部分，應依刑法第2條第1項之規定，適用修正前連
    續犯之規定論以一罪；刑法修正施行後之多次施用犯行，除
    符合接續犯之要件外，則應一罪一罰，再就刑法修正施行後
    之數罪，與修正前依連續犯規定所論之一罪，數罪併罰，合
    併定其應執行之刑（最高法院96年8月21日96年度第9次刑事
    庭會議決議意旨參照）。次按，接續犯之定義，應指該項犯
    罪，係由行為人以單一行為接續進行，縱令在犯罪完畢以前
    ，其各個舉動已與該罪之構成要件相符，但在行為人主觀上
    ，各個舉動不過為其犯罪行為之一部分，且該數舉動於同時
    同地或密切接近之時地實施，侵害同一之法益，各行為之獨
    立性極為薄弱，依一般社會健全觀念，在時間差距上，難以
    強行分開，在刑法評價上，亦以視為數個舉動之接續進行，
    合為包括之一行為予以評價，較為合理，始論為包括一罪之
    接續犯（最高法院95年度台上字第1331號、95年度台上字第
    3190號判決參照）。查本件被告施用第一級毒品及第二級毒
    品各2次之行為，均係為滿足各該次之毒癮，於滿足毒癮後
    ，該次行為即已完成，且被告上開各次之施用毒品犯行，均
    係為警查獲交保後再犯，其犯意應已中斷；是各次均為各自
    獨立之行為，其前後各次施用毒品行為間，自無密切不可分
    之關係，顯然不合接續犯之構成要件，揆諸前揭意旨，應依
    一罪一罰予以併罰論處。
三、核被告所為，係犯毒品危害防制條例第10條第1項施用第一
    級毒品罪及同法第10條第2項施用第二級毒品罪。被告因施
    用第一級毒品海洛因及第二級毒品安非他命而持有第一級毒
    品海洛因及第二級毒品安非他命之低度行為，為施用之高度
    行為所吸收，不另論罪。被告施用第一級毒品及第二級毒品
    各2次之犯行，行為互異，犯意各別，應予分論併罰。公訴
    人起訴意旨認應各論以集合犯之一罪云云，容有未洽。被告
    有如事實欄所載之犯罪科刑及執行情形，此有本院被告前案
    紀錄表在卷可按，其係於受有期徒刑之執行完畢後，5年內
    故意再犯本件有期徒刑以上之罪，為累犯，應依刑法第47條
    第1項之規定加重其刑。原審予以被告論罪科刑，固非無見
    ，惟查：(一)被告雖自白自95年6月下旬某日起至95年7月3
    日下午7時10分許為警採尿前回溯26小時內之某時前，有施
    用第一級毒品及第二級毒品之犯行，然並無其他補強證據以
    資佐證，此部分之犯罪尚屬不能證明，詳如後述，原判決就
    此部分逕予論罪科刑，容有未洽；(二)被告上開施用第一級
    毒品及第二級毒品各2次之犯行，係犯意各別，應予分論併
    罰，已如前述，原判決以集合犯各論以一罪，亦有未當；(
    三)因被告施用毒品之犯行採一罪一罰，數罪併予處罰，即
    不生裁判上一罪關係，原判決就檢察官移送併案審理部分，
    即95年8月3日被查獲起至同年12月16日止，因未經起訴，自
    非本案起訴效力所及，原判決併予審究及論罪科刑，即有未
    受請求事項予以判決之違法。被告上訴空言指摘原判決不當
    ，雖無理由，惟原判決既有可議，應由本院將原判決撤銷改
    判。爰審酌被告已有施用毒品之前科，且經觀察、勒戒及強
    制戒治之治療程序，仍無法戒除毒癮復又觸犯本件犯行，顯
    示其無戒絕之決心，及施用毒品係傷害自身健康，所生危害
    非鉅，本件犯後被告坦承犯行，態度尚屬良好，等一切情狀
    ，分別量處如主文第2項所示之刑。又被告上開犯罪時間在
    96年4月24日以前，其所犯之罪合於中華民國96年罪犯減刑
    條例第2條第1項第3款之規定，並依中華民國96年罪犯減刑
    條例第2條第1項第3款規定減刑二分之一及定其應執行之刑
    ，以資儆懲。
四、公訴意旨另以：被告自95年6月下旬某日起至95年7月3日下
    午7時10分許為警採尿前回溯26小時內之某時前，有施用第
    一級毒品海洛因及第二級毒品安非他命之犯行，因被告亦涉
    犯毒品危害防制條例第10條第1項施用第一級毒品罪及同法
    第10條第2項施用第二級毒品罪嫌，按被告之自白，不得作
    為有罪判決之唯一證據，仍應調查其他必要之證據，以察其
    是否與事實相符，刑事訴訟法第156條第2項定有明文。查本
    件公訴人指訴被告涉犯上開犯行，無非以被告之自白作為唯
    一之證據，並無驗尿之檢驗報告及其他相關補強證據以資證
    明，而公訴人所指訴之犯罪時間僅泛稱自95年6月下旬某日
    起，亦無確切之施用毒品之時間，及施用之次數，被告之自
    白究否與事實相符，不無可疑，依前揭規定，自難依憑被告
    之自白採為論罪之唯一證據，是被告此部分之犯行，尚屬不
    能證明，惟公訴人認此部分與前開論罪科刑部分係屬裁判上
    一罪關係，依審判不可分原則，爰不另為無罪之諭知。
五、台灣士林地方法院檢察署96年度毒偵字第247號移送併辦意
    旨略以：被告甲○○基於施用第一級毒品之犯意，於95年12
    月16日為警緝獲後採尿時往前回溯26小時內之某時止，在臺
    北縣淡水鎮○○路216巷21號3樓租屋處內，以將第一級毒品
    海洛因摻入香菸點煙吸食之方式，施用第一級毒品海洛因；
    又基於施用第二級毒品之犯意，於同日施用海洛因3、4小時
    後，在上址處所，以將第二級毒品安非他命放入玻璃球吸食
    器燒烤成煙霧之方式，施用第二級毒品安非他命。嗣於95年
    12月16日下午3時10分許，在上址處所為警緝獲，經警採集
    其尿液送驗，結果呈鴉片類及安非他命類毒品陽性反應，與
    前揭已起訴部分具有集合犯之實質上一罪關係，應併予審究
    云云。惟查，本案起訴部分，被告係基於各別犯意多次施用
    毒品，應予一罪一罰，數罪併予處罰，已如前述，是與併案
    審理部分即不生裁判一罪關係，非本案起訴效力所及，本院
    無從併予審理，應退回檢察官另行依法處理。
六、被告甲○○經合法傳喚，無正當理由不到庭，爰不待其陳述
    ，逕行判決。
據上論斷，應依刑事訴訟法第369條第1項前段、第364條、第299
條第1項前段、第371條，毒品危害防制條例第10條第1項、第2項
，刑法第11條前段、第47條第1項、第51條第5款，中華民國96年
罪犯減刑條例第2條第1項第3款、第7條，判決如主文。
本案經檢察官陳大偉到庭執行職務。
中　　華　　民　　國　　96　　年　　10　　月　　17　　日
                  刑事第十五庭審判長法  官  吳昭瑩
                                    法  官  李釱任
                                    法  官  蘇隆惠
以上正本證明與原本無異。
施用第一級毒品如不服本判決，應於收受送達後十日內向本院提
出上訴書狀，其未敘述上訴之理由者並得於提起上訴後十日內向
本院補提理由書（均須按他造當事人之人數附繕本），其餘不得
上訴。
                                    書記官  吳玉華
中　　華　　民　　國　　96　　年　　10　　月　　17　　日
附錄本案論罪科刑法條之依據：
毒品危害防制條例第10條
施用第一級毒品者，處6月以上5年以下有期徒刑。
施用第二級毒品者，處3年以下有期徒刑。
